臺灣臺北地方法院刑事判決　　　　　 95年度交簡上字第132號
上　訴　人
即　被　告　丙○○
上列上訴人即被告因公共危險案件，不服本院臺北簡易庭九十五
年度北交簡字第二六六九號，中華民國九十五年十月二十六日第
一審刑事簡易判決（聲請簡易判決處刑案號：臺灣臺北地方法院
檢察署九十五年度偵字第一七二五○號），提起上訴，本院管轄
第二審之合議庭判決如下︰
    主      文
上訴駁回。
    事      實
一、丙○○於民國九十五年七月十一日晚間八時許起，在其臺北
    市○○區○○街二八四巷二八弄二九號六樓住處飲用高梁酒
    等酒類後，已達步態不穩、精神混惑不清晰而不能安全駕駛
    動力交通工具之狀態，仍於同年月翌（十二）日下午四時許
    ，駕駛車牌號碼CG─6518號自用小客車行駛於道路上，嗣於
    同日下午四時十五分許，丙○○途經臺北市○○區○○路四
    段之北側快車道時（即仁愛路四段二十七巷前），無故未跟
    隨前方車輛繼續行駛而停滯於道路中央，而遭甲○○所駕駛
    之車牌號碼6189─EQ號自用小客車自後追撞，致丙○○受有
    頭、胸部挫傷等傷害（惟未對甲○○提出告訴），詎丙○○
    於車禍發生後即自行下車，穿越車道往旁邊仁愛醫院之方向
    步行，並有面部紅潤、散發酒氣及走路搖晃等疑似酒後駕車
    跡象；甲○○因擔心其安危，上前攙扶至仁愛醫院休息後，
    復返回車禍現場等候警方到場處理。嗣臺北市政府警察局大
    安分局交通分隊警員乙○○據報到場完成繪製現場圖、拍照
    等程序後，因聽聞甲○○表示另一駕駛人丙○○有酒後駕車
    嫌疑，二人一同前往仁愛醫院察看時，即見丙○○坐在候診
    室椅子上休息，身旁並置有一瓶約喝剩三分之一之五百C.C
    易開罐啤酒，乙○○遂先後對甲○○、丙○○實施酒測，而
    測得丙○○之呼氣酒精濃度高達每公升一‧三五毫克（甲○○之酒測結果為零），始查知上情。
二、案經臺北市政府警察局大安分局報請臺灣臺北地方法院檢察
    署官偵查後聲請簡易判決處刑。
    理      由
一、訊據上訴人即被告丙○○矢口否認有何酒後駕車事實，辯稱
    ：伊僅於車禍發生前日晚間八時許在家中飲用一杯高梁酒，
    此後至翌日下午四時許發生車禍前，即未飲酒，伊車禍當時
    遭證人甲○○自後追撞而腦震盪暈眩，胸部亦撞擊方向盤而
    有嘔吐情形，經甲○○攙扶至醫院後，因為覺得口渴，故前
    往醫院旁便利商店購買啤酒一罐，並飲用一半解渴，後來警
    員對伊實施酒測二次，第一次酒測值為零，第二次卻為一‧
    三五，伊認為不可能如此，要求警員讓伊抽血檢驗卻遭拒絕
    ，始不願在酒測單上簽名，本件伊係車禍被害人，並未酒後
    駕車等語。經查：
  (一)被告於九十五年七月十二日下午四時許，駕駛車牌號碼CG─
    6518號自用小客車行駛於道路上，嗣於同日下午四時十五分
    許，在臺北市○○區○○路四段之北側快車道時（即仁愛路
    四段二十七巷前），遭甲○○所駕駛之車牌號碼6189─EQ號
    自用小客車自後追撞，甲○○將被告就近攙扶至仁愛醫院，
    並返回車禍現場等候處理，臺北市政府警察局大安分局交通
    分隊警員乙○○據報到場繪製現場圖、拍照後，隨即前往仁
    愛醫院，並對被告及甲○○實施酒測，而測得被告之呼氣酒
    精濃度為每公升一‧三五毫克，甲○○之酒測結果為零等情
    ，為被告所自承，並據證人甲○○證述在卷（見本院卷第三
    十九頁），復有臺北市政府警察局大安分局交通分隊道路交
    通事故調查報告表、臺北市政府警察局舉發違反道路交通管
    理事件通知單、刑法第一百八十五條之三案件測試觀察紀錄
    表、生理平衡檢測表、交通事故談話紀錄表、道路交通事故
    補充資料表各一件、現場照片九張、酒精濃度測試列印單據
    二紙等附卷可考（見九十五年度偵字第一七二五○號卷第十
    三至十六頁、第二十三至三十二頁、第五十七頁）。
  (二)被告雖坦承於車禍發生前一日之晚間八時許，曾在其住處飲
    用高梁酒一杯，惟辯稱此後即未再飲酒，僅於車禍後因口渴
    而購買啤酒飲用云云，而否認有酒後駕車情事。然查，被告
    車禍後於當日下午五時二十九分接受酒測，其呼氣酒精濃度
    為每公升一‧三五毫克，有酒精濃度測試列印單據一紙附卷
    可參（見同上偵卷第五十七頁）。而依證人甲○○於本院證
    稱：「我當時是從仁愛路由東往西方向內側車道行駛，我是
    在大安路等紅綠燈，綠燈後我就起步行駛，過了大安路口大
    概到仁愛醫院正前方，就撞到被告的車子，當時被告的車子
    就停在路中間，而且被告前方車輛都已經在陸續行駛，我沒
    有料到他會停在那裡，我往右閃避不及，就撞到被告車子的
    右後方保險桿」、「（問：撞車後如何處理？）我就下車查
    看，被告也下車，我有聞到被告身上有酒味，而且走路搖搖
    晃晃的，自己就穿越車道往仁愛醫院的方向走過去，我擔心
    他的安全，所以我就過去扶他到仁愛醫院，坐在椅子上，我
    就再回到車禍現場，過程中我們沒有任何的交談」、「（問
    ：你是如何攙扶被告？）被告不是很嚴重的搖晃，但不是正
    常行走的樣子」、「警察到場後，完成畫圖、拍照等程序後
    ，就到仁愛醫院對我們二人進行酒測。我和警察從現場到達
    仁愛醫院時，就看到被告手上拿一瓶罐裝啤酒，警察表示要
    進行酒測，被告就以正在喝酒為由，拒絕接受酒測，後來警
    察堅持要進行酒測，被告才同意接受」、「（問：你最初扶
    被告到仁愛醫院時，被告手上有無拿酒？）沒有，我是在事
    後與被告談和解時，被告告訴我說啤酒是他在醫院旁邊便利
    商店購買的」、「（問：你扶著被告時，與他相隔多遠？）
    靠的很近，身體碰在一起」、「（問：當時聞到酒氣如何？
    ）我自己沒有喝酒，無法判斷濃淡，但可以確定被告的臉紅
    紅的，而且身上有酒味」等語（見本院卷第三十八至三十九
    頁），暨證人即車禍後據報到場處理並實施酒測之臺北市政
    府警察局大安分局交通分隊警員乙○○證稱：「‧‧‧我到
    場時，二輛車都還留在現場，甲○○人也在現場，我就問甲○○另一個人在那裡，他說被告在仁愛醫院，我就開始繪圖
    、拍照，因為甲○○說他有聞到對方有酒味，懷疑是酒後駕
    駛，所以我們就依程序要對雙方進行酒測，我就和甲○○走
    到仁愛醫院，我看到被告坐在醫院候診室椅子上休息，旁邊
    有一罐已經打開，但尚未喝完的五百C.C易開罐啤酒，我就
    叫被告，他好像在睡覺，叫了之後才醒，我就向他收取證件
    ，並且告訴他，因為有酒駕嫌疑，必須酒測，我請被告站起
    來，結果他站不太穩，意識也不太清醒，我為了慎重起見，
    所以在進行酒測前，先對被告拍照，被告起先有點拒絕，經
    過我說明之後，他就接受酒測」、「（問：是否就是本件酒
    測單？【提示偵卷第五十七頁交辨認】）是的，但被告當場
    否認有酒後駕車，並且拒簽」等語（見本院卷第四十頁），
    足見被告車禍後之酒測值高達每公升一‧三五毫克，並有臉
    部泛紅、散發酒氣、行走及站立不穩之酒後症狀，其確有酒
    後駕車之行為。
  (三)被告辯稱車禍發生時，因遭猛力撞擊而在車上嘔吐，不知為
    何甲○○會聞到酒味云云，惟車禍發生後，不論甲○○或乙○○均未見聞被告有何嘔吐之情，此分據甲○○證稱：「（
    問：當天扶被告到仁愛醫院之前，有無發現被告有嘔吐的情
    形？）沒有，當天在現場時，也沒有注意他的車上有無嘔吐
    物，直到九月間我們談和解的時候，被告的太太才告訴我說
    被告嚴重到連膽汁都吐出來，而且是吐在車上」、「（問：
    你在扶被告期間，有無聞到嘔吐物的味道？）沒有」、「本
    件除了我和被告之外，我們還先後前往二個派出所去做處理
    ，如果被告真的有嘔吐物留在身上，不僅是我應該會聞到，
    警察也會察覺，但我確實沒有聞到嘔吐物」等語（見本院卷
    第三十九頁），及乙○○證稱：「（問：當天有無見到被告
    身上有嘔吐物或聞到味道？）沒有」、「（問：當天在現場
    有無查看被告車內的情形？）有」、「（問：有無見到車內
    留有嘔吐物？）沒有」等語明確（見本院卷第四十頁反面）
    。被告此部分所辯，亦難採憑。
  (四)被告另辯稱：第一次酒測結果為零，第二次竟高達每公升一
    ‧三五毫克云云，而對酒測過程有所質疑。惟證人乙○○堅
    詞否認曾對被告施測二次，且依證人甲○○與被告之酒測值
    列印單所示施測時間以觀（分見偵卷第十三、五十七頁），
    甲○○係於九十五年七月十二日下午五時八分接受酒測，被
    告則於同日下午五時二十九分接受測試，核與證人乙○○證
    稱係先對甲○○進行酒測等情相符；而該二紙酒測單所顯示
    之「序號」均為「4856」，「案號」則各為「0151」及「01
    52」，且序號係指酒測器之編號，案號則是該酒測器施行酒
    測順序之編號等情，亦據乙○○證述明確（見本院卷第四十
    頁反面），足徵乙○○係以同一酒測儀器先後對甲○○及被
    告施測，中間並無其他施測情形，被告前開所辯，顯屬卸責
    之詞，自不足採。又被告於接受酒測前固曾飲用啤酒，惟其
    僅飲用約三分之二罐之五百C. C易開罐啤酒，此據乙○○證
    稱：「我有拿被告剩下來的啤酒搖晃測試重量，大約剩下三
    分之一罐左右」等語（見本院卷第四十一頁），被告更供稱
    僅喝了一半啤酒而已，參以乙○○證稱：「（問：在幫甲○○施行酒測，被告有無繼續飲酒？）沒有。因為在幫甲○○
    進行酒測時，已經請他們二人到旁邊的桌子去，只是因為被
    告對於施行酒測有意見，所以二人酒測的時間相隔比較久，
    但這段時間，我們都同時在場，而且被告也沒有再繼續飲酒
    」等語，足見自證人甲○○下午五時八分接受酒測時起，被
    告即未再繼續飲酒，迄被告於五時二十九分接受酒測時，距
    其先前飲用啤酒時間已超過二十分鐘。則依被告係於接受酒
    測二十分鐘前飲酒，且僅飲用約二、三百C.C啤酒之量（一
    般市售啤酒酒精濃度約為百分之五），以目前一般普遍之醫
    學實證研究，絕無導致人體呼氣酒精濃度高達每公升一‧三
    五毫克之可能，證人乙○○亦證稱：以被告這樣的飲酒量，
    除非是烈酒，否則不可能測出這麼高的酒測值，依乙○○證
    稱其經常實施酒測勤務，並參加過車禍處理及酒測訓練之經
    歷，其所證自屬有據，而非個人臆測或一己之詞。足認本件
    被告呼氣酒精濃度每公升一‧三五毫克之酒測結果，已可排
    除係因車禍後在醫院飲用啤酒所致，參以被告車禍發生後，
    有面部泛紅、散發酒氣及行走站立不穩之酒後生理症狀，其
    更自承曾於案發前日晚上八時許在家中飲用過高粱酒，足見
    被告係於前日飲用高梁酒等酒類飲料，而達於不能安全駕駛
    之程度後，猶駕車行駛於道路上，其酒後不能駕駛動力交通
    工具而駕駛之公共危險犯行，至為明確。被告辯稱其酒測結
    果係因口渴在醫院飲用啤酒所致云云，非僅與前開客觀事證
    不符，且被告自稱其車禍發生後覺得胸部疼痛、腦震盪、嘔
    吐，嗣更已身在醫院候診室，詎於明知車禍後將接受酒測之
    情形下，竟不儘速接受診斷醫治，反而前往便利商店購買啤
    酒飲用「解渴」，凡此種種，皆與一般人之反應有違，所持
    辯解非僅不足採信，其車禍後所為之反應舉動甚而有刻意混
    淆酒測結果之嫌，俱不足取。本件事證明確，被告犯行堪以
    認定，應依法論科。
二、核被告所為，係犯刑法第一百八十五條之三服用酒類不能安
    全駕駛動力交通工具而駕駛之罪。本院原審經審理之結果，
    認依被告之供述、證人甲○○於警詢之陳述、酒精濃度測試
    單、臺北市政府警察局舉發違反道路交通管理事件通知單、
    刑法第一百八十五條之三案件測試觀察紀錄表、生理平衡檢
    測表等證據，已足認定被告上開犯行，乃依檢察官之聲請，
    不經通常審判程序，援引刑事訴訟法第四百四十九條第一項
    （漏載前段，另漏引第三項，均應予補正）、第四百四十五
    條第二項、刑法第一百八十五條之三、第四十二條第三項、
    刑法施行法第一條之一等規定，逕以簡易判決處刑，量處被
    告罰金新臺幣九萬元，並諭知如易服勞役，以新臺幣一千元
    折算一日之折算標準，經核其認事用法均無違誤，量刑亦稱
    妥適。被告提起上訴，猶執前詞而否認犯行，尚無理由，應
    予駁回其上訴。
據上論斷，應依刑事訴訟法第四百五十五條之一第一項、第三項
、第三百六十八條，判決如主文。
本案經檢察官林達到庭執行職務。
中　　華　　民　　國　　96　　年　　2 　　月　　15　　日
            　    交通法庭  審判長法　官　劉方慈
　　　　　　　　　　　　　　　　  法　官　鍾淑慧
                                  法　官　林庚棟
以上正本證明與原本無異。
不得上訴。
                                  書記官  殷玉芬
中　　華　　民　　國　　96　　年　　2 　　月　　26　　日
附錄本案論罪科刑法條全文
中華民國刑法第一百八十五條之三：
服用毒品、麻醉藥品、酒類或其他相類之物，不能安全駕駛動力
交通工具而駕駛者，處一年以下有期徒刑、拘役或三萬元以下罰
金。
